【裁判字號】    98,執消債更,157
【裁判日期】    990204
【裁判案由】    更生事件
【裁判全文】
臺灣臺南地方法院民事裁定         98年度執消債更字第157號
債  務  人  莊耀德
債  權  人  勞工保險局
法定代理人  蔡吉安
債  權  人  臺灣土地銀行股份有限公司
法定代理人  蘇樂明
債  權  人  台新國際商業銀行股份有限公司
法定代理人  蔡孟
債  權  人  萬泰商業銀行股份有限公司
法定代理人  周榮生
債  權  人  玉山商業銀行股份有限公司
法定代理人  黃永仁
代  理  人  林玉惠
債  權  人  台北富邦商業銀行股份有限公司
法定代理人  梁培華
債  權  人  中國信託商業銀行股份有限公司
法定代理人  麥克迪諾馬
債  權  人  臺灣新光商業銀行股份有限公司
法定代理人  李增昌
債  權  人  遠東國際商業銀行股份有限公司
法定代理人  洪信德
債  權  人  聯邦商業銀行股份有限公司
法定代理人  李憲章
代  理  人  陳麗智
債  權  人  誠第二資產管理股份有限公司
法定代理人  王裕南
債  權  人  花旗(台灣)商業銀行股份有限公司
法定代理人  利明
債  權  人  國泰世華商業銀行股份有限公司
法定代理人  汪國華
代  理  人  劉士銘
債  權  人  第一商業銀行股份有限公司
法定代理人  陳裕璋
代  理  人  周培森
債  權  人  臺灣中小企業銀行股份有限公司
法定代理人  羅澤成
上列當事人聲請消費者債務清理事件，本院裁定如下：
    主  文
債務人所提如附件一所示之更生方案應予認可。並自本裁定確定
之日次月起，於每月15日給付。
債務人在未依更生條件全部履行完畢前，其生活程度應受如附件
二所示標準之限制。
    理  由
一、債權人誠第二資產管理股份有限公司具狀稱其於民國（下
    同）98年3 年31日受讓原債權人慶豐商業銀行股份有限公司
    對債務人之債權，並依金融機構合併法第15條第1項第1款及
    第18條第3 項公告於台灣新生報，業據其提出債權讓與證明
    書及債權讓與公告之新聞紙等影本為證，是上開債權人聲明
    承受本件更生程序，經核於法並無不合，合先敘明。
二、按債務人有薪資、執行業務所得或其他固定收入，法院認更
    生方案之條件公允者，得不經債權人會議可決，逕依債務人
    之聲請或依職權以裁定認可更生方案；法院為認可之裁定時
    ，因更生方案履行之必要，對於債務人在未依更生條件全部
    履行完畢前之生活程度，得為相當之限制，消費者債務清理
    條例（下稱消債條例）第64條第1項、第62條第2項分別定有
    明文。
三、查本件債務人聲請更生，前經本院以97年度消債更字第 371
    號民事裁定開始更生程序在案，有上開裁定在卷可參，而債
    務人目前任職於三皇生物科技股份有限公司，平均每月實領
    薪資約新台幣（下同）23,827元（已包含各類獎金、津貼，
    並扣除勞健保費用）等情，有98年度1 月至12月薪資明細表
    、債務人97年度稅務電子閘門財產所得調件明細表等件可資
    佐證。復觀諸債務人所提如附件一所示之更生方案條件為：
    自認可更生方案裁定確定之日次月起以每1個月為1期，為期
    8年共96期，每期清償10,000元，清償總額合計為960,000元
    。本院審酌債務人之配偶賴美慧長期失業，僅偶爾以打零工
    維持生計，目前並無工作，無法與債務人分擔家庭開支，另
    債務人之母莊胡百（18年2 月20日出生）已高齡80歲，每月
    除領取3,000 元老人年金外，無固定收入，名下亦無財產，
    無法維持生活，有受扶養之必要，有戶籍謄本、賴美慧96、
    97年度財政部臺灣省南區國稅局綜合所得稅各類所得資料清
    單、個人基本資料查詢結果、莊胡百97年度稅務電子閘門財
    產所得調件明細表等件可資佐證，是債務人除須負擔家庭生
    活開支外，尚須與其他法定扶養義務人共同扶養莊胡百乙節
    ，應堪認定；徵之債務人每月收入扣除清償金額後，所酌留
    自身與其母莊胡百之生活費用，每月共計支出約13,827元，
    雖逾內政部公告之98年度臺灣省每人每月最低生活費及98年
    度親屬扶養每人免稅額與法定扶養義務人平均分擔後合計10
    ,787元【9,82 9+﹝(6,833-3,000）÷4 ﹞=10,787】之標準
    ，惟其中包含5,000 元之房屋租金，倘若扣除租金，其他支
    出（包含扶養費）僅8,827 元，而債務人所承租之房屋係與
    配偶賴美慧共同居住之處所，以居住人數兩人而論，衡情並
    無不當，且因賴美慧無收入，故由債務人負擔全部支出，足
    認債務人每月之必要生活費用僅能維持最基本之生活程度，
    無奢侈浪費之虞，應屬合理，並願將清償期間延長為8 年，
    以提高清償成數，確有履行更生方案之誠意。參諸債權人第
    一商業銀行股份有限公司、台新國際商業銀行股份有限公司
    、花旗（台灣）商業銀行股份有限公司、台北富邦商業銀行
    股份有限公司均具狀陳報同意，是本件更生方案核屬公允、
    妥適。
四、至於債權人遠東國際商業銀行股份有限公司、萬泰商業銀行
    股份有限公司、中國信託商業銀行股份有限公司、國泰世華
    商業銀行股份有限公司認為於本院裁定開始更生程序時，債
    務人之薪資尚有29,882元，惟提出更生方案僅陳報23,827元
    ，是否未加計年終或其他獎金、津貼及補助應予查明，另債
    務人之每月必要支出逾內政部所公布之9,829 元之標準，應
    再降低必要生活開支，以提高清償成數等語乙節。經查，債
    務人之薪資已包含夜班津貼、全勤獎金、敬業獎金、績效獎
    金、伙食津貼、超時工作及例假出勤等，且因超時工作、例
    假出勤之高低，致薪資有數百元至數千元不等之落差，參以
    債務人96年3月至97年3月薪資明細表，其中超時工作薪津有
    8個月達6,000元以上，故於裁定開始更生程序時所核算債務
    人之薪資數額平均每月為29,882元（未扣除勞健保及其他應
    扣項目），然查97年債務人平均每月薪資係22,616元，98年
    度僅有9月超時工作薪津達6,000 元以上，3月、6月及7月約
    3,000元，4月、8月為1,500元，其餘月份皆無，經核算債務
    人97、98年度之每月平均實領薪資（扣除勞健保費及應扣項
    目）確為23,827元，有96年3月至97年3月薪資明細表、98年
    1 月至12月薪資明細表、97年度稅務電子閘門財產所得調件
    明細表附卷足稽，是債務人所陳報之薪資收入，並無疑義。
    復按所謂最低生活費依社會救助法第4條第3項之規定，係中
    央、直轄市主管機關參照中央主計機關所公布當地區最近 1
    年平均每人消費支出百分之60所訂定，其目的係為供直轄市
    、縣（市）主管機關審核申請社會救助者是否符合同條第 1
    項所謂之低收入戶，以照顧低收入戶者並協助其自立。因之
    ，不僅低收入戶所得申請生活扶助之程度，依同法第10條、
    第11條之規定，係由直轄市、縣（市）主管機關派員調查申
    請人家庭環境、經濟狀況等項目後核定，且其所得受領之現
    金給付亦由中央、直轄市主管機關依收入差別訂定之，從而
    「最低生活費標準」並非低收入戶實際生活扶助之金額（最
    高行政法院93年度判字第747 號判決意旨參照）。執此，判
    斷債務人更生方案中生活必要支出之程度及其金額，自不宜
    概以前揭最低生活費為基準，應個案考量債務人實際生活所
    需，倘債務人所列舉之開支明細確實皆屬必要花費，縱逾前
    開標準，亦尚難遽以認定債務人未盡力撙節開支。又按認定
    更生方案是否允妥，應於保障債權人受償權益下，衡量個案
    債務人之現實還款能力、家庭狀況，倘一再要求債務人提高
    清償金額或囿於還款成數，致還款額度逾債務人能負荷之範
    圍甚多，債務人須處生存邊緣或喪失尊嚴度日，勢將再度造
    成履行困難，最終仍有損債權人之受償權益。經審核債務人
    所列舉之開支明細，其中必要支出房租5,000 元，有租賃契
    約書1 份附卷足參，金額與一般小家庭之租金核屬相當，由
    於共同生活之配偶賴美慧無收入，實際上僅能由債務人負擔
    此項開支，業如前述，而其他膳食費、交通、醫療、水電瓦
    斯、電信費用及扶養費等皆為必要開銷，總額合計僅 8,827
    元，顯低於一般人及受扶養人之生活需求程度，確已盡力撙
    節開支以償還債務，展現最大誠意，難以期待債務人再提高
    清償金額。再者，債務人於每月支出總額範圍內本得自由運
    用分配，各項開銷明細僅為預估數額，倘發生特殊情事致該
    項花費逾原本預估數額，債務人於他項支出自應再撙節，只
    要各項開支合計未逾總額範圍，並無不宜，是而，本件債務
    人生活必要費用雖逾最低生活費標準，亦難認有奢侈浪費之
    情事，是債權人所陳，容有誤會。
五、綜上，債務人所提之更生方案，其條件核屬公允、適當及可
    行。復無消債條例第63條、第64條2 項所定不應逕予認可之
    消極事由存在，故不經債權人會議可決，予以認可該更生方
    案。並依上開規定，就債務人在未依更生條件全部履行完畢
    前之生活程度，為相當之限制，爰裁定如主文。
中    華    民    國    99    年     2    月     4    日
                  民事執行處  司法事務官
上為正本係照原本作成。
如不服本裁定，應於裁定送達後10日內，以書狀向本院司法事務
官提出異議。
中    華    民    國    99    年     2    月     4    日
                              書  記  官  李明燕
附件一：更生方案
┌─────────────────────────────────┐
│一、更生方案內容                                                  │
├─────────────────────────────────┤
│1、清償期數、清償金額及清償日期：                                 │
│(1)自認可更生方案裁定確定之日次月起，以每1個月為1期，每期清償新台 │
│   幣10,000元，共計清償96期（8年）。                              │
│(2)自認可更生方案裁定確定之日次月起，於每月15日前，將每期應繳金額 │
│   以臨櫃繳款、匯款方式或自動櫃員機（ATM）轉帳或債權人指定還款方式│
│   ，分別匯入各債權人指定匯款帳號內，匯費或手續費由債務人負擔。   │
│(3)各債權人分配金額如二之分配表所示。                             │
│2、無擔保及無優先權債務總額：新台幣1,284,622元                    │
│3、清償總額：新台幣960,000元                                      │
│4、清償成數：74.73%                                               │
├─────────────────────────────────┤
│二、無擔保及無優先權債權人之受清償額分配表：（單位：新臺幣/元）   │
├──┬─────────┬─────┬─────┬────────┤
│編號│  債    權    人  │ 債權金額 │ 債權比例 │每期可分配之金額│
├──┼─────────┼─────┼─────┼────────┤
│ 一 │勞工保險局        │   98,042 │  7.63%   │       763      │
├──┼─────────┼─────┼─────┼────────┤
│ 二 │第一商業銀行      │   25,639 │   2%     │       200      │
├──┼─────────┼─────┼─────┼────────┤
│ 三 │臺灣土地銀行      │   29,687 │  2.31﹪  │       231      │
├──┼─────────┼─────┼─────┼────────┤
│ 四 │台新國際商業銀行  │  117,126 │  9.12%   │       912      │
├──┼─────────┼─────┼─────┼────────┤
│ 五 │萬泰商業銀行      │  177,781 │ 13.84%   │     1,384      │
├──┼─────────┼─────┼─────┼────────┤
│ 六 │玉山商業銀行      │  155,974 │ 12.14%   │     1,214      │
├──┼─────────┼─────┼─────┼────────┤
│ 七 │台北富邦商業銀行  │   72,122 │  5.61%   │       561      │
├──┼─────────┼─────┼─────┼────────┤
│ 八 │中國信託商業銀行  │  112,393 │  8.75%   │       875      │
├──┼─────────┼─────┼─────┼────────┤
│ 九 │臺灣新光商業銀行  │   61,286 │  4.77%   │       477      │
├──┼─────────┼─────┼─────┼────────┤
│ 十 │遠東國際商業銀行  │   50,788 │  3.95%   │       395      │
├──┼─────────┼─────┼─────┼────────┤
│十一│聯邦商業銀行      │  140,270 │ 10.92%   │     1,092      │
├──┼─────────┼─────┼─────┼────────┤
│十二│誠第二資產管理股│   70,346 │  5.48%   │       548      │
│    │份有限公司        │          │          │                │
├──┼─────────┼─────┼─────┼────────┤
│十三│花旗（台灣）商業銀│   13,356 │  1.04%   │       104      │
│    │行                │          │          │                │
├──┼─────────┼─────┼─────┼────────┤
│十四│臺灣中小企業銀行  │   37,508 │  2.92%   │       292      │
├──┼─────────┼─────┼─────┼────────┤
│十五│國泰世華商業銀行  │  122,304 │  9.52%   │       952      │
├──┴─────────┼─────┼─────┼────────┤
│    合            計    │1,284,622 │  100﹪   │     10,000     │
└────────────┴─────┴─────┴────────┘
附件二：更生及清算債務人之生活限制
┌─────────────────────────────────┐
│准許更生之債務人，未依更生條件完全履行完畢前，應受下列之生活限制：│
├─────────────────────────────────┤
│一、不得從事奢靡之消費活動。                                      │
├─────────────────────────────────┤
│二、不得購買精品服裝、飾品。                                      │
├─────────────────────────────────┤
│三、不得購置不動產。                                              │
├─────────────────────────────────┤
│四、不得購買機動車輛。                                            │
├─────────────────────────────────┤
│五、不得搭乘高鐵及航空器。                                        │
├─────────────────────────────────┤
│六、不得出入特種營業場所。                                        │
├─────────────────────────────────┤
│七、不得投資金融商品（例如股票、基金等）。                        │
├─────────────────────────────────┤
│八、不得從事逾越通常生活程度之贈與。                              │
├─────────────────────────────────┤
│九、不得從事美容醫療之消費行為。                                  │
├─────────────────────────────────┤
│十、不得從事國外遊學或出國旅遊等消費行為。                        │
├─────────────────────────────────┤
│十一、每月應遵守支出限制。                                        │
├─────────────────────────────────┤
│十二、不得參與賭博。                                              │
├─────────────────────────────────┤
│十三、其他經本院限制之行為。                                      │
└─────────────────────────────────┘

司法院資訊處製作；財團法人民間司法改革基金會備份。
